臺灣屏東地方法院刑事判決
111年度訴字第493號
公  訴  人  臺灣屏東地方檢察署檢察官
被      告  張姿潔




上列被告因詐欺案件，經檢察官提起公訴（111年度偵字第7140
號），因被告於準備程序就被訴事實為有罪之陳述，經本院告知
簡式審判程序之旨，並聽取當事人之意見後，由本院合議庭裁定
改由受命法官獨任進行簡式審判程序，判決如下：
    主  文
張姿潔以網際網路對公眾散布而犯詐欺取財罪，處有期徒刑壹年
壹月。未扣案之犯罪所得新臺幣陸萬元沒收之，於全部或一部不
能沒收或不宜執行沒收時，追徵其價額。    
    事  實
一、張姿潔因欠債而需籌錢返還，明知其並無出售iphone 13 pr
    o 128G手機之真意，竟意圖為自己不法之所有，基於以網際
    網路對公眾散布而詐欺取財之犯意，於民國111年2月10日前
    之某日某時許，在屏東縣鹽埔鄉某處，以其所持用之行動電
    話連結網際網路，登入社群網站FACEBOOK（下稱臉書）後，
　　以臉書帳號暱稱「麥幹拎北賴打」，在不特定多數之公眾得
    以瀏覽之臉書社團上刊登販售「iphone 13 pro 128G」手機
    之貼文，適有林義量瀏覽上開訊息並以通訊軟體LINE與張姿
    潔聯繫後，張姿潔佯稱還有存貨、要先付款云云，林義量因
    而陷於錯誤，誤認張姿潔有交易之真意，遂依張姿潔指示分
    別於111年2月11日凌晨0時3分、0時29分許，匯款新臺幣(下
    同)3萬元、3萬元至其指定之中國信託商業銀行帳號000-000
    000000000號帳戶（下稱中信帳戶）、國泰世華商業銀行帳
    號000-000000000000號帳戶（下稱國泰帳戶），旋遭張姿潔
    提領。嗣因林義量遲未收到商品而察覺有異報警處理，經警
    循線查悉上情。
二、案經林義量訴由屏東縣政府警察局枋寮分局報告臺灣屏東地
    方檢察署檢察官偵查後起訴。　　
    理  由
一、本件被告張姿潔（下稱被告）所犯係死刑、無期徒刑、最輕
    本刑為3年以上有期徒刑以外之罪，其於準備程序進行中就
    被訴事實為有罪之陳述（見本院卷第42頁），經受命法官告
    知簡式審判程序之旨，並聽取當事人之意見後，本院合議庭
    認無不得或不宜改依簡式審判程序進行之情形，爰依刑事訴
    訟法第273條之1第1項、第284條之1規定，裁定由受命法官
    獨任進行簡式審判程序。又本件所引屬於審判外陳述之傳聞
    證據，依同法第273條之2規定，不受第159條第1項關於傳聞
    法則規定之限制，依法有證據能力，均合先敘明。
二、上開事實，業據被告於偵查及本院準備程序中坦承不諱（見
    偵卷第20頁正反面，本院卷第42、48、50至51頁），核與證
    人即告訴人林義量於警詢之證述情節相符（見警卷第15頁正
    反面），並有內政部警政署反詐騙諮詢專線紀錄表、新北市
    政府警察局土城分局廣福派出所受理各類案件紀錄表、受理
    案件證明單、國泰世華銀行及中國信託銀行自動櫃員機交易
    明細、通訊軟體LINE對話紀錄擷圖、國泰世華商業銀行存匯
    作業管理部111年4月6日國世存匯作業字第1110054239號函
    暨後附國泰帳戶客戶資料查詢及存款交易明細資料、中國信
    託商業銀行股份有限公司111年4月15日中信銀字第11122483
    9113848號函暨後附中信帳戶存款交易明細資料等件在卷可
    稽（見警卷第18頁正反面、第22至27頁反面、第29至36頁）
    ，足認被告上開任意性自白與事實相符，堪以採信。是本件
    事證已臻明確，被告犯行堪以認定，應依法論科。　　
三、論罪科刑：
  ㈠依刑法第339條之4第1項第3款加重事由之立法理由說明可知
    ，該款之加重詐欺罪，係以對不特定多數之公眾散布詐欺訊
    息為要件。行為人若係基於詐欺不特定民眾之犯意，利用網
    際網路等傳播工具，刊登虛偽不實之廣告，以招徠民眾，遂
    行詐騙；縱行為人尚須對受廣告引誘而來之被害人，續行施
    用詐術，始能使之交付財物，仍係直接以網際網路等傳播工
    具向公眾散布詐欺訊息，無礙成立加重詐欺罪。易言之，倘
    行為人有以上開傳播工具，對於不特定人或多數人散布不實
    訊息，以招徠民眾，進而遂行詐欺行為，即已具備上開加重
    詐欺罪之構成要件（最高法院107年度台上字第907號、108
    年度台上字第1069號判決參照）。查被告上述詐欺取財犯行
    ，係利用網際網路，在不特定人得共見共聞之臉書網站上公
    開刊登販售手機之訊息，自屬以網際網路對不特定人散布上
    開不實訊息，經告訴人林義量瀏覽後，被告再以通訊軟體LI
    NE私訊聯繫告訴人實施詐欺犯行，致告訴人陷於錯誤匯款，
    此經告訴人證述明確，且有前揭告訴人與被告間通訊軟體LI
    NE對話紀錄在卷可稽，足認被告所為與刑法第339條之4第1
    項第3款之加重詐欺構成要件相符。
　㈡是核被告所為，係犯刑法第339條之4第1項第3款之以網際網
    路對公眾散布而犯詐欺取財罪。
　㈢被告前因①違反電信法等案件，經臺灣桃園地方法院以106年
    度審訴字第996號判決判處有期徒刑2月（共3罪）確定；②販
    賣第二級毒品未遂案件，經臺灣新北地方法院以106年度訴
    字第1002號判決判處有期徒刑1年10月確定；③因施用毒品案
    件，經臺灣新北地方法院以107年度簡字第507號判決判處有
    期徒刑3月（共4罪）確定；④因施用毒品案件，經臺灣新北
    地方法院以107年度簡字第7127號判決判處有期徒刑5月確定
    ；上揭①至④案件經臺灣桃園地方法院以108年度聲字第3661
    號裁定應執行有期徒刑3年1月確定，於109年8月14日縮短刑
    期假釋出監，至110年7月9日保護管束期滿假釋未經撤銷視
    為執行完畢，有臺灣高等法院被告前案紀錄表在卷可查（見
    本院卷第15至24頁）。其於有期徒刑執行完畢後5年內，故
    意再犯本件有期徒刑以上之罪，為累犯，原應依刑法第47條
    第1項規定加重其刑，惟依司法院大法官釋字第775號解釋意
    旨，不分情節，一律加重累犯之最低本刑，有違憲法罪刑相
    當原則，於法律修正前，為避免上述罪刑不相當之情形，法
    院就該個案應依上開解釋意旨裁量是否加重最低本刑。本院
    審酌本件構成累犯之前案係犯違反電信法、販賣毒品、施用
    毒品等罪，與本件被告所犯之加重詐欺取財罪，其罪質不同
    ，難認有特別惡性或刑罰反應力薄弱之情，故不加重其刑。
　㈣本院審酌被告正值青壯，不思依循正當合法途徑賺取錢財，
    竟以前開方式行騙，價值觀念顯有偏差，且侵害告訴人林義
    量之財產權，所為應予非難。兼衡被告犯後坦承犯行，然未
    與告訴人林義量達成和解之犯後態度，並斟酌其犯罪之動機
    、目的、手段、情節、所生危害等情，暨被告自述高中肄業
    之智識程度、案發時從事包裝漁業、離婚無子之生活經濟狀
    況等一切情狀（見本院卷第51頁），量處如主文所示之刑。
四、沒收：
  ㈠按犯罪所得，屬於犯罪行為人者，沒收之，於全部或一部不
    能沒收或不宜執行沒收時，追徵其價額。刑法第38條之1第1
    項、第3項定有明文。經查，被告本案施用詐術後，共詐得6
    萬元，被告亦自稱已將上開款項花用完畢（見本院卷第51頁
    ），此屬被告之犯罪所得，應予沒收，於全部或一部不能沒
    收或不宜執行沒收時，追徵其價額。　　　　　　　
  ㈡另未扣案之手機1支雖係被告所有供其犯本案加重詐欺取財犯
    行之工具，惟未扣案，查該物品並非違禁物，且於日常生活
    容易再取得，欠缺犯罪預防之有效性，堪認無刑法上之重要
    性，復無積極證據足認現尚存在，亦無必予沒收之必要，爰
    不宣告沒收。
據上論斷，應依刑事訴訟法第273條之1第1項、第299條第1項前
段，刑法第339條之4第1項第3款、第38條之1第1項前段、第3項
，刑法施行法第1條之1第1項，判決如主文。　　
本案經檢察官魏豪勇提起公訴，檢察官王雪鴻到庭執行職務。
中　　華　　民　　國　　111 　年　　9 　　月　　27　　日
                   刑事第三庭    法  官  張瑞德
以上正本證明與原本無異。
如不服本判決應於收受判決後20日內向本院提出上訴書狀，並應
敘述具體理由；其未敘述上訴理由者，應於上訴期間屆滿後20日
內向本院補提理由書（均須按他造當事人之人數附繕本）「切勿
逕送上級法院」。
中　　華　　民　　國　　111 　年　　9 　　月　　28　　日
                                  書記官  李佩玲

附錄本案論罪科刑法條：
中華民國刑法第339條之4
犯第339條詐欺罪而有下列情形之一者，處1年以上7年以下有期
徒刑，得併科1百萬元以下罰金：
一、冒用政府機關或公務員名義犯之。
二、三人以上共同犯之。
三、以廣播電視、電子通訊、網際網路或其他媒體等傳播工具，
    對公眾散布而犯之。
前項之未遂犯罰之。